臺灣桃園地方法院刑事判決　　　　　　　93年度訴字第1494號
公　訴　人　臺灣桃園地方法院檢察署檢察官
被　　　告　癸○○
選任辯護人　楊川上律師
上列被告因貪污案件，經檢察官提起公訴（90年度偵字第10517
、13906 、15220 、16401 、16898 、17075 、19252 號），本
院判決如下：
    主  文
癸○○無罪。
    理  由
一、公訴意旨略以：甲○○、己○○、乙○○及辛○○（均已另
    行審結）自民國87年起均任職內政部警政署航空警察局安全
    檢查隊第1 組第1 小組安全檢查員，負責桃園國際機場第1
    航廈出境旅客人身、行李安全檢查業務，甲○○於89年9 月
    改調航警局證照查驗隊，與妻庚○○○（已另行審結）同任
    該隊證照查驗員，負責出、入境旅客護照查驗業務﹔辛○○
    則於89年9 月改調安檢隊第5 組第2 小組，與安檢隊第5 組
    第3 小組之丁○○（已另行審結）同任安檢員，負責桃園國
    際機場第2 航廈出境旅客人身、行李安全檢查業務，均為依
    據法令從事公務之人員﹔被告癸○○行動電話機具（下稱手
    機）進口業者。甲○○分別與己○○、乙○○、辛○○、丁○○、壬○○、庚○○○及友人戊○○基於概括犯意之聯絡
    ，自88年12月間起，至90年1 月間止，在桃園國際機場第1
    航廈、第2 航廈，由甲○○、己○○、乙○○、辛○○等人
    ，利用辛○○、丁○○等人看管入境公務管制門，或以其等
    職務身分便利通關之機會，為癸○○將自外國搭機攜帶回國
    之手機，以分批夾帶方式攜帶入境數次，部分委請庚○○○
    、戊○○從中接運，使癸○○獲取不須繳納手機關稅之利益
    ，並由癸○○以每支手機新臺幣（下同）70至100 元不等之
    現金，分別交付予甲○○、己○○、乙○○、辛○○等4人
    賄賂，四人轉付丁○○後朋分，其中：（一）甲○○、己○○、乙○○於89年10月24日，在第1 航廈，共同為癸○○接
    運手機約220 餘支後，全數交予庚○○○駕車運送，並於翌
    日收取癸○○委託丙○○交付22,000元現金；（二）甲○○
    於89年10月25日，在第2 航廈，為癸○○攜帶手機250 支，
    向癸○○收取25,000元；（三）甲○○於89年底，在第2航
    廈，待癸○○進入廁所躲避清潔工近5 分鐘後，為癸○○攜
    帶手機自丁○○值勤之公務管制門入境，轉交予丙○○後，
    收取丙○○交付之20,000元現金賄賂，朋分10,000元予丁○○。因認被告癸○○涉犯貪污治罪條例第11條第1 項之行賄
    罪嫌等語。
二、按犯罪事實應依證據認定之，無證據不得認定犯罪事實；不
    能證明被告犯罪者，應諭知無罪之判決，刑事訴訟法第154
    條第2 項及第301 條第1 項，分別定有明文。次按認定不利
    於被告之事實，須依積極證據，苟積極證據不足為不利於被
    告事實之認定時，即應為有利於被告之認定，更不必有何有
    利之證據；又事實之認定，應憑證據，如未能發現相當證據
    ，或證據不足以證明，自不能以推測或擬制之方法，以為裁
    判基礎；而刑事訴訟法上所謂認定犯罪事實之積極證據，係
    指適合於被告犯罪事實之認定之積極證據而言，雖不以直接
    證據為限，間接證據亦包括在內；然而無論直接或間接證據
    ，其為訴訟上之證明，須於通常一般之人均不致有所懷疑，
    而得確信其為真實之程度者，始得據為有罪之認定，倘其證
    明尚未達到此一程度，而有合理之懷疑存在時，致使無從形
    成有罪之確信，根據「罪證有疑，利於被告」之證據法則，
    即不得遽為不利被告之認定（最高法院30年上字第816 號、
    29年上字第3105號、40年台上字第86號及76年台上字第4986
    號判例意旨參照）。
三、公訴人認被告癸○○涉有上揭行賄犯行，無非以其有交付賄
    賂予被告甲○○之行為。按對於貪污治罪條例第2 條人員，
    關於違背職務之行為，行求、期約或交付賄賂或其他不正利
    益者，處1 年以上7 年以下有期徒刑，得併科新臺幣3,000,
    000 元以下罰金，貪污治罪條例第11條第1 項固然定有明文
    。惟本件甲○○、乙○○、己○○、辛○○、丁○○為內政
    部航空警察局安全檢查隊之人員，係負責檢查出境旅客之行
    李，入境旅客行李之檢查並非渠等主管或監督之事務，有內
    政部警政署航空警察局95年8 月10日航警刑字第0950022347
    號函及所附內政部警政署航空警察局辦事細則1 份在卷可查
    （詳本院卷3 第26頁）。足見甲○○、乙○○、己○○、辛○○、丁○○係利用渠等擔任航空警察局安全檢查隊人員，
    有配戴公務員識別證方便進出公務管制門之機會，對於非主
    管或監督之事務，夾帶應稅之手機入境，渠等所為均非違背
    職務之行為。故被告癸○○縱有交付金錢予被告甲○○之行
    為，然與貪污治罪條例第11條第1 項規定「對於貪污治罪條
    例第2 條人員，關於違背職務之行為，交付賄賂」之構成要
    件不符，自不得以該罪相繩，自應由本院諭知無罪之判決。
據上論斷，應依刑事訴訟法第301 條第1 項，判決如主文。
本案經檢察官柯博齡到庭執行職務。
中　　華　　民　　國　　96　　年　　10　　月　　12　　日
　　　　　　　　　臺灣桃園地方法院刑事第五庭
                      審判長法  官  潘  政  宏
                            法  官  吳  勇  毅
                            法　官　張  明  儀
以上正本證明與原本無異。
如不服本判決應於收受本判決後10日內向本院提出上訴書狀，並
應敘述具體理由，如未敘述上訴理由者，應於上訴期間屆滿後20
日內補提理由書狀於本院（均須按他造當事人之人數附繕本）「
切勿逕送上級法院」。
  　　　　　　　　　　　　　書記官  王  峻  宏
中　　華　　民　　國　　96　　年　　10　　月　　22　　日
